【裁判字號】    97,交聲,1099
【裁判日期】    980622
【裁判案由】    聲明異議
【裁判全文】
臺灣臺南地方法院交通事件裁定        97年度交聲字第1099號
原處分機關  交通部公路總局嘉義區監理所麻豆監理站
異議人即
受處分人    甲○○
上列受處分人因違反道路交通管理處罰條例案件，對於交通部公
路總局嘉義區監理所麻豆監理站民國97年10月30日所為之裁決處
分（處分案號：麻監裁罰字第裁75-BB0000000號），聲明異議，
本院裁定如下：
    主  文
原處分撤銷。
甲○○汽車駕駛人，行經有燈光號誌管制之交岔路口闖紅燈，
處罰鍰新臺幣貳仟柒佰元，並記違規點數參點。
      理由
一、原處分意旨略以：異議人即受處分人甲○○（下稱異議人）
    駕駛車牌號碼9288-SW號自用一般小客車，於民國97年8月18
    日15時59分許，在高雄市○○路與曾子路交岔路口處，因駕
    車行經有燈光號誌管制之交岔路口闖紅燈，遭高雄市政府警
    察局交通大隊第三組員警 (以下稱舉發機關)逕行製單舉發
    ，嗣經交通部公路總局嘉義區監理所麻豆監理站（下稱原處
    分機關）以其違規事證明確，依道路交通管理處罰條例 (以
    下稱處罰條例)第53條第1項及道路交通管理事件統一裁罰基
    準及處理細則所附基準表 (以下稱基準表)等規定，裁處罰
    鍰新台幣(下同)2,700元等語。
二、聲明異議意旨略以：異議人當時為停完紅燈後，燈號變綠燈
    後，開始起步即被照相。照片顯有錯誤：照片內容非本人遵
    循之燈號，本人所需遵循之燈號並無照到，為此聲明異議，
    請求撤銷原處分云云。
三、按汽車駕駛人，行經有燈光號誌管制之交岔路口闖紅燈者，
    處1,800元以上5,400元以下罰鍰，並記違規點數3點，條例
    第53條第1項及第63條第1項第3款分別定有明文。
四、經查：
  (一)異議人對於上揭時間，駕駛上揭車輛，遭舉發機關以闖紅燈
    為由製單逕行舉發，嗣經原處分機關依處罰條例及基準表等
    規定，裁處異議人罰鍰2,700元乙節，有：
    舉發機關97年9月2日高市警交字第BB 0000000號舉發違反
      道路交通管理事件通知單。
    違規採證照片2幀。
    本件裁決書。
    等件附卷可稽，此部分事實當可認定。
  (二)次按車輛面對圓形紅燈表示禁止通行，不得超越停止線或進
    入路口，道路交通標誌標線號誌設置規則第206條第5款第1
    目，亦有明文。依此車輛行至交岔路口處時所應參酌者為車
    輛行駛車道前之號誌，而非車輛所欲通行對向路口之號誌，
    當車輛駕駛人看見自己行駛車道之路口處為紅燈時，不得進
    入該處路口之停止線及進入該路口。而本件違規地點高鐵路
    (即本院卷末頁圖示號誌C)和文寧街 (即圖示號誌B)路口及
    曾子路西側面向高鐵路北向車道之號誌 (即曾子路東向車道
    路口、圖示號誌A)變化為同號誌，即高鐵路、文寧街、曾子
    路西側面對高鐵路北向車道之號誌為綠燈時，曾子路東側路
    口之號誌 (即曾子路西向車道路口)為紅燈；當曾子路東側
    路口為綠燈時，則高鐵路、文寧街及曾子路西側面對高鐵路
    之號誌均為紅燈，此有高雄市政府警察局交通警察大隊98年
    1 月19日高市警交三字第0980001829號函暨檢附之違規地點
    現場簡圖及微電腦闖紅燈測速照相數據顯示說明資料1份附
    卷可參。而本件異議人行車至系爭路口時，曾子路東側路口
    處之號誌為綠燈，高鐵路、文寧街、曾子路西側路口面對高
    鐵路之號誌均為紅燈，異議人應參酌之燈號應為高鐵路口、
    文寧街口及曾子路西側路口處之號誌，而非曾子路東側路口
    處之號誌，異議人辯稱其所參酌者為曾子路東側路口之號誌
    ，自與上揭規定有違。又本違規地點之號誌運作，自97年8
    月18日至今號誌運作從未變更，有高雄市政府交通局98年4
    月10日高市交管字第098 0017210號函在卷可稽。從而，異
    議人前開所辯不足為採，原處分機關指稱異議人有駕車闖紅
    燈之違規行為，自無違誤。
五、綜上所述，異議人於上述時、地，有行經燈光號誌管制之交
    岔路口闖紅燈之違規事實，既可認定。則原處分機關引用處
    罰條例第53條第1項及基準表等規定，裁處異議人罰鍰新台
    幣2,700元，於法並無不當，從而，本件異議無理由。
六、然查車輛行車至交岔路口處闖紅燈者，應併記違規點數3點
    ，處罰條例第63條第1項第3款亦有明文，且此為強制規定，
    非屬原處分機關自由裁量之範圍，然原處分機關於裁決中未
    予記點，後因本院去函詢問時予以更正，然此尚與法有違，
    自應由本院將此部分予以撤銷，並自為裁定。
七、據上論斷，應依道路交通案件處理辦法第20條，裁定如主文
    。
中    華    民    國    98    年    6    月    22     日
                     交通法庭法  官  蔡直青
以上正本證明與原本無異。
如不服本裁定，應於送達後5日內，向本院提出抗告狀。
                             書記官  謝國欽
中    華    民    國    98    年    6    月    22     日


司法院資訊處製作；財團法人民間司法改革基金會備份。
